【裁判字號】    99,再抗,23
【裁判日期】    991217
【裁判案由】    假扣押聲明異議
【裁判全文】
臺灣高等法院臺中分院民事裁定  99年度再抗字第23號
再審聲請人  侯施素定
代  理  人  許坤立律師
再審相對人  蔡順益
上列再審聲請人因與再審相對人間假扣押聲明異議事件，對於民
國99年6月22日本院99年度抗更(四)字第136號確定裁定聲請再審，
本院裁定如下：
    主  文
再審之聲請駁回。
再審聲請費用由再審聲請人負擔。
    理  由
一、按對於確定之裁定聲請再審，依民事訴訟法第507條準用同
    法第500條第1項及第2項之規定，應自裁定確定時起30日之
    不變期間內為之；且提起再審之期間，自裁定確定時起算，
    裁定於送達前確定者，自送達時起算。查本件再審聲請人不
    服本院99年度抗更(四)字第136號裁定（下稱原確定裁定），
    對之提起再抗告，經最高法院於99年9月30日以99年度台抗
    字第756號裁定認其再抗告為無理由，駁回其再抗告，原確
    定裁定因而確定，該最高法院裁定正本係於99年10月18日送
    達予聲請人，有送達證書附於該最高法院卷第356頁、第357
    頁可稽，是聲請人於99年11月16日遞狀對原確定裁定聲請本
    件再審，未逾上開法定不變期間，合先敘明。
二、又按對於抗告法院所為確定裁定聲請再審，依民事訴訟法第
    507條準用同法第505條、第496條第1項但書規定，不得以其
    已依再抗告主張之事由為其聲請再審之理由（最高法院99年
    度台聲字第 764號裁定意旨參照）。查本件再審聲請人主張
    上開本院原確定裁定有民事訴訟法第 496條第1項第1款所定
    再審事由，無非係以：本件再審相對人假扣押所欲保全之債
    權金額實僅為新台幣（下同）1200萬元，乃原確定裁定誤認
    其金額為3000萬元或本金3000萬元及3100萬元連同本金未償
    之利息違約金，進而認本件假扣押執行查封聲請人所有之財
    產，並無超額查封，原確定裁定適用法規顯有錯誤；又審認
    本件查封之標的物有無超額查封，應以相對人最後一次聲請
    追加查封之95年6月19日以前查封聲請人及第三人黃寶雪所
    有23筆不動產為基準，至嗣後相隔近2年，相對人始與黃寶
    雪於97年3月達成債務清償和解而撤回對黃寶雪強制執行，
    係屬假扣押所保全債權之清償問題，詎原確定裁定竟以相對
    人與黃寶雪和解而撤回對黃寶雪強制執行為由，認本件有無
    超額查封，不併列黃寶雪原所遭假扣押查封之土地價值，原
    確定裁定適用強制執行法第113條準用同法第50條規定顯有
    錯誤；另原確定裁定維持臺灣臺中地方法院96年1月16日91
    年度執全字第2928號執行命令，違反憲法第23條比例原則規
    定云云，為其論據，惟查此等再審事由要旨，業經聲請人於
    上開原確定裁定再抗告程序中為主張（參見上開最高法院卷
    第31頁至43頁所附民事再抗告狀），而為上開最高法院裁定
    所不採，略以：原確定裁定駁回聲請人之抗告，經核並無適
    用法規顯有錯誤之情形。司法院釋字第588號解釋，係針對9
    4年6月22日修正前行政執行法第17條有關拘提、管收規定所
    為之釋示，要與強制執行法第22條第1項第3款及第2項執行
    法院得拘提管收之規定有別，自不得比附援用，尤不生違反
    憲法第23條規定比例原則之問題。聲請人猶執陳詞，泛以：
    審認查封標的物之範圍應以相對人於95年6月19日前追加查
    封聲請人及黃寶雪所有23筆土地為基準，聲請人之分擔額既
    為1,708,973元，且有超額查封之情形，可證系爭土地非屬
    應供強制執行之財產。又系爭執行名義所保全之債權僅為30
    00萬元中之1200萬元，而非以3000萬元為保全債權之範圍，
    原確定裁定對假扣押所欲保全之債權範圍，及該保全之債權
    尚未獲清償，認定有誤。況相對人以違法及違背善良風俗方
    法取得本案之借款債權，有民法第72條所定無效之事由等原
    確定裁定已論述說明或無何適用法規顯有錯誤情事，及其他
    贅述或與原確定裁定基礎無涉之理由，再為抗告，求予廢棄
    原確定裁定，不能認為有理由等語，駁回其再抗告，揆諸上
    開說明，聲請人再執以對原確定裁定聲請再審，即難認為有
    理由。
三、據上論結，本件再審之聲請顯無理由，爰依民事訴訟法第50
    7條、第502條第2項、第95條、第78條，裁定如主文。
中    華    民    國    99    年    12    月    17    日
                民事第三庭    審判長法  官  陳照德
                                    法  官  曾謀貴
                                    法  官  朱  樑
以上正本係照原本作成。
如不服本裁定應於裁定送達後10日內向本院提出抗告理由狀（須
按他造人數附具繕本），並繳納抗告裁判費新台幣1,000元。
                                    書記官  陳妙瑋
中    華    民    國    99    年    12    月    20    日
                                                      Ｖ

司法院資訊處製作；財團法人民間司法改革基金會備份。
